【裁判字號】    97,消債更,242
【裁判日期】    970708
【裁判案由】    更生事件
【裁判全文】
臺灣臺北地方法院民事裁定           97年度消債更字第242號
聲 請 人
即債務人  甲○○
上列當事人因消費者債務清理事件聲請更生，本院裁定如下：
    主  文
更生之聲請駁回。
聲請費用由聲請人負擔。
    理  由
一按「聲請更生或清算不合程式或不備其他要件者，法院應以裁
  定駁回之，但其情形可以補正者，法院應定期間先命補正」，
  消費者債務清理條例（下稱本條例）第8條定有明文。又「債
  務人與金融機構協商成立者，不得聲請更生或清算。但因不可
  歸責於己之事由，致履行顯有重大困難者，不在此限」；「本
  條例施行前，債務人依金融主管機關協調成立之中華民國銀行
  公會會員辦理消費金融案件無擔保債務協商機制與金融機構成
  立之協商，準用前項之規定」，復為本條例第151條第5項、第
  6項所明定。
二本件聲請人即債務人向本院聲請更生之意旨略以：有不能清償
  債務情事，於民國95年5月依中華民國銀行公會會員辦理消費
  金融案件無擔保債務協商機制與債權金融機構成立協商，並約
  定每月償還新臺幣（下同）49,486元；聲請人每月收入扣除房
  貸及家庭費用後，實無力再負擔協商金額，有不可歸責於己之
  事由致履行有重大困難云云。經查：
  (一)依債務人於更生聲請狀內所附之財產及收入狀況說明書，其
    主張聲請前兩年內收入為1,492,800元（一年約746,400元）
    ，惟經本院裁定命其提出95、96年之各類所得資料清單後始
    查知，債務人95、96年度全年收入分別為1,048,881元及
    982,171元，合計為2,031,052元，兩年內平均月收入約為
    84,627元，與債務人聲請更生時所主張之收入金額差距甚大
    ，其是否刻意隱匿、有無據實說明收入狀況，已屬可疑。
  (二)又債務人於財產及收入狀況說明書陳稱，其所居住之臺北縣
    新店市○○路○段278號4樓房屋（下稱自用住宅），須按月
    支付房貸22,000元。惟查該自用住宅，債務人已於95年5月
    30日以贈與名義移轉登記於其配偶及子女名下，姑且不論該
    贈與行為是否屬於本條例第20條第1項第1款所稱之詐害行為
    而得撤銷，僅就所有權移轉之情事觀之，債務人實無於移轉
    所有權後仍獨立承擔該自用住宅全部貸款之理，否則無異係
    將財產出脫予家屬，將債務、家庭生活費用統歸於己身，嗣
    後再以更生為手段圖謀債務折扣清償之利益，顯非事理之平
    。況且，債務人之配偶劉明昭95、96年度全年收入分別有
    419,574元及474,332元，兩年內平均月收入約為37,246元，
    並非不能分擔貸款及生活費用。是債務人自願獨力負擔全部
    債務及支出，即使確如其所稱致履行原協商有重大困難，亦
    難認係屬不可歸責於己之事由。
  (三)另依行政院主計處公告之97年度最低生活費用（以每年家庭
    收支調查，計算出平均每人每月消費支出之60%作為最低生
    活費），臺北縣平均每人每月最低生活費為11,401元，以債
    務人全戶5口計算，所需最低生活費為57,005元，依債務人
    及其配偶兩年內平均月收入之狀況（84,627＋37,246＝
    121,873元），即使扣除每月依協商條件應償還之49,486元
    ，仍餘72,387元可供花用，顯高於全戶之最低生活費，是債
    務人所稱「每月收入扣除房貸及家庭費用後，實無力再負擔
    協商金額」等語，尚難採信。
三綜上，本件債務人既無不可歸責於己之事由，依原協商條件履
  行亦非顯有重大困難，應屬聲請更生之要件不備，且又無從補
  正，依首揭條文之意旨，自應駁回其更生之聲請，爰裁定如主
  文。
中    華    民    國     97     年    7    月    8    日
              民事第二十七庭法      官  周美雲
上為正本係照原本作成
如不服本裁定，應於裁定送達後10日內，以書狀向本院提出抗告
，並繳納抗告費新臺幣1千元。
中    華    民    國     97     年    7    月    8    日
                            書  記  官  吳建元


司法院資訊處製作；財團法人民間司法改革基金會備份。
